臺灣桃園地方法院刑事判決
109年度訴字第1371號
公  訴  人  臺灣桃園地方檢察署檢察官 
被      告  謝孟軒




指定辯護人  公設辯護人彭詩雯
上列被告因違反毒品危害防制條例等案件，經檢察官提起公訴（
109年度偵字第31808、31853號），本院判決如下：
    主  文
乙○○共同販賣第三級毒品而混合二種以上之毒品未遂，累犯，處
有期徒刑貳年。
扣案如附表編號㈠、㈡所示之物均沒收。
    事  實
一、乙○○知悉「4-甲基甲基卡西酮」、「硝甲西泮」及「硝西泮
    」，分別係毒品危害防制條例管制之第三、四級毒品，及管
    制藥品管理條例列管之第三、四級管制藥品，未經核准擅自
    製造者屬偽藥，並可預見毒品咖啡包係添加種類、數量不詳
    之毒品與其他物質混合而成，其內極可能含有二種以上之毒
    品，均不得販賣，竟不違背其本意，與某等真實姓名年籍不
    詳之販毒集團成員，共同意圖營利，基於販賣第三、四級毒
    品而混合二種以上毒品之不確定故意犯意聯絡，約定由販毒
    集團成員提供含有上開毒品成分、如附表編號㈠所示之毒品
    咖啡包，由乙○○負責依指示至指定之地點，以每包新臺幣（
    下同）700元、買3包送1包之方式販售，乙○○每販售1包可獲
    利100元。嗣：㊀由販毒集團某等不詳成員，於民國109年10
    月15日以前，發送「鋼鐵人體態塑身館、美洛伊奶油*3K、
    健康即溶清蛋白、1*700、滿3送1、滿5送2、新開幕現正優
    惠中、蘋果可撥#（FaceTime）、訂購專線#（0000000000）
    」等暗示販賣毒品之訊息與他人，經警獲報於109年10月15
    日20至23時間之某時許，喬裝為買家而依上開訊息聯繫表示
    欲購買毒品，並約定稍後在桃園市○鎮區○○路000巷000弄0號
    「夢香汽車旅館」旁之停車場交易；該等販毒集團成員即於
    109年10月15日23時許，聯繫乙○○將如附表編號㈠所示之毒品
    咖啡包10包攜至「夢香汽車旅館」旁之停車場交易；㊁乙○○
    經該等販毒集團成員聯繫後，即於109年10月16日1時許，將
    如附表編號㈠所示之毒品咖啡包10包攜至「夢香汽車旅館」
    旁之停車場，當場向喬裝為毒品買家之警員表示，所欲販售
    之毒品咖啡包買3包送1包、共2,100元，經無買受真意之警
    員於交付2,100元、收受乙○○所交付如附表編號㈠所示之毒品
    咖啡包4包後即表明身份，乙○○遂當場為警逮捕而未遂，並
    經警扣得其隨身攜帶待販售之如附表編號㈠所示其餘毒品咖
    啡包6包（加計上開4包，共10包）及如附表編號㈡、㈢所示之
    手機2支，而查悉上情。
二、案經桃園市政府警察局平鎮分局報告臺灣桃園地方檢察署檢
    察官偵查起訴。
    理  由
一、證據能力部分：
  ㈠按被告以外之人於審判外之陳述，雖不符刑事訴訟法第159條
    之1至第159條之4之規定，而經當事人於審判程序同意作為
    證據，法院審酌該言詞陳述或書面陳述作成時之情況，認為
    適當者，亦得為證據；當事人、代理人或辯護人於法院調查
    證據時，知有第159條第1項不得為證據之情形，而未於言詞
    辯論終結前聲明異議者，視為有前項之同意，刑事訴訟法第
    159條之5定有明文。查本判決下列認定事實所引用之被告乙
    ○○以外之人於審判外所為之供述證據（包含文書證據等證據
    ），檢察官、被告及其辯護人對於證據能力均未予爭執，且
    迄言詞辯論終結前亦未聲明異議（見本院卷一，第56頁；本
    院卷二，第98至103頁），本院審酌上開證據資料製作時之
    情況，無違法、不當或顯不可信之狀況，認為以之作為證據
    為適當，均得作為證據。
  ㈡本判決下列認定事實所引用之非供述證據，並無證據證明係
    公務員違背法定程序取得之證據，且與本案待證事實具有自
    然之關聯性，均得作為證據。
二、認定事實所憑之證據及理由： 
　㈠上揭事實，業據被告於警詢、偵訊、本院準備程序及審判中
    坦承不諱（見臺灣桃園地方檢察署109年度偵字第31808號卷
    〈下稱偵卷〉，第25至33頁、第111至113頁；本院卷二，第40
    頁、第101至103頁），復有桃園市政府警察局平鎮分局北勢
    派出所109年10月16日警員報告、查獲現場錄音譯文表、桃
    園市政府警察局平鎮分局扣押筆錄、扣押物品目錄表、扣押
    物品收據、現場及扣案物照片、交通部民用航空局航空醫務
    中心109年10月22日航藥鑑字第0000000號毒品鑑定書、內政
    部警政署刑事警察局110年5月19日刑鑑字第1100044520 號
    鑑定書及本院110年10月19日勘驗筆錄在卷可稽（見偵卷，
    第13至18頁、第49至54頁、第67至87頁、第119至120頁；本
    院卷一，第75至76頁；本院卷二，第38至39頁），並有扣案
    如附表所示之物在案可憑，足證被告前開出於任意性之自白
    與事實相符。
　㈡從而，本案事證明確，被告犯行堪以認定，應依法論科。　
三、論罪：　
　㈠按毒品危害防制條例第9條第3項規定：「犯前5條之罪（即同
    條例第4條至第8條之罪）而混合二種以上之毒品者，適用其
    中最高級別毒品之法定刑，並加重其刑至二分之一。」，依
    立法理由可知該條項屬分則之加重，為另一獨立犯罪型態，
    而應論以獨立之罪名。查被告販賣如附表編號㈠所示之毒品
    咖啡包，經鑑定含有第三級毒品「4-甲基甲基卡西酮」、微
    量第三級毒品「硝甲西泮」及微量第四級毒品「硝西泮」成
    分，且係將二種以上之毒品置於同一包裝摻雜調合而無從區
    分等情，有上開交通部民用航空局航空醫務中心毒品鑑定書
    、內政部警政署刑事警察局鑑定書及扣案物照片在卷可稽，
    屬混合二種以上且分屬不同級別之毒品，應論以獨立之罪名
    ，且應適用其中最高級別毒品（第三級毒品）之法定刑，並
    加重其刑至二分之一。
　㈡次按刑事偵查技術上所謂之「釣魚」者，指對於原已犯罪或
    具有犯罪故意之人，司法警察於獲悉後為取得證據，以設計
    引誘之方式，佯與之為對合行為，使其暴露犯罪事證，待其
    著手於犯罪行為之實行時，予以逮捕、偵辦，因犯罪行為人
    主觀上原即有犯罪之意思，倘客觀上已著手於犯罪行為之實
    行時，自得成立未遂犯（最高法院106年度台上字第374號判
    決意旨參照）。查本案係先由與被告有犯意聯絡之販毒集團
    成員發送暗示販賣毒品之訊息與他人，經喬裝為買家之警員
    依訊息聯繫後，再由被告依販毒集團成員之指示、到場與喬
    裝為買家之警員議定實際交易之數量、價金，並進行本案毒
    品咖啡包之交易，顯見被告與販毒集團成員自始即具有販賣
    毒品以營利之主觀犯意，且客觀上已著手於販賣毒品之犯行
    ，惟因警員原即無進行毒品交易之真意，後續與被告毒品交
    易僅為求人贓俱獲伺機逮捕，雙方實際上未真正完成交易行
    為，揆諸前開說明，被告應僅成立未遂犯。  
　㈢核被告所為，係犯毒品危害防制條例第4條第6項、第3項、第
    4項及第9條第3項之販賣第三、四級毒品而混合二種以上之
    毒品未遂罪。
　　㊀公訴意旨認被告涉犯同條例第4條第6項、第3項、第4項之
      販賣第三、四級毒品未遂罪嫌，而未論及同條例第9條第3
      項，尚有未合，然此部分之事實，既經載明於起訴書之犯
      罪事實欄，本為起訴效力之所及，且經本院當庭告知被告
      該等罪名（見本院卷一，第53頁；本院卷二，第97頁），
      無礙其訴訟防禦權之行使，本院自得併予論斷。
　　㊁被告與該等真實姓名年籍不詳之販毒集團成員，就上開犯
      行，有犯意聯絡及行為分擔，為共同正犯。
　　㊂被告共同意圖販賣而持有第三、四級毒品而混合二種以上
      毒品之低度行為，為其共同販賣未遂之高度行為吸收，不
      另論罪。
　　㊃被告所為除成立毒品危害防制條例第4條第6項、第3項、第
      4項及第9條第3項之販賣第三、四級毒品而混合二種以上
      之毒品未遂罪外，同時構成藥事法第83條第4項、第1項之
      販賣偽藥未遂罪，為一犯罪行為同時有二種法律可資處罰
      之法條競合，依「重法優於輕法」之法理，應依毒品危害
      防制條例第4條第6項、第3項、第4項及第9條第3項之販賣
      第三、四級毒品而混合二種以上之毒品未遂罪處斷。
　　㊄被告以一共同販賣行為同時觸犯上開罪名，為想像競合犯
      ，依刑法第55條前段規定，從一重論以共同販賣第三級毒
      品而混合二種以上毒品未遂罪處斷。　　
四、科刑：
　㈠被告所犯共同販賣第三級毒品而混合二種以上毒品未遂罪，
    依毒品危害防制條例第9條第3項之規定，適用其中最高級別
    毒品之法定刑，並加重其刑至二分之一。
  ㈡被告前因竊盜案件，經本院：㊀107年度壢簡字第1671號判決
    處有期徒刑2月確定，㊁108年度審簡字第159號判決處有期徒
    刑3月確定，上開罪刑嗣經本院108年度聲字第2147號裁定應
    執行有期徒刑4月確定，並於109年4月10日執行完畢等情，
    有臺灣高等法院被告前案紀錄表在卷可憑，是被告於徒刑執
    行完畢5年以內，故意再犯本案（109年10月16日）有期徒刑
    以上之罪，為累犯。然審酌其上開前案與本案之犯罪型態不
    同，犯罪之動機、手段有間，參酌司法院大法官釋字第775
    號解釋意旨，認此部分尚無依刑法第47條第1項規定加重其
    刑之必要，爰不依此加重其刑。　　　　
　㈢被告已著手於共同販賣第三級毒品而混合二種以上毒品未遂
    之實行，惟因喬裝買家之警員並無實際買受之真意，事實上
    不能真正完成買賣，而未生犯罪既遂之結果，其犯罪尚屬未
    遂，爰依刑法第25條第2項規定，按既遂犯之刑減輕之。
　㈣被告就其所犯共同販賣第三級毒品而混合二種以上毒品未遂
    罪之犯行，於偵查及審判中均自白不諱，已如前述，應依毒
    品危害防制條例第17條第2項規定減輕其刑，並依法遞減之
    。　　
  ㈤本案無刑法第59條規定之適用：　　
　  ㊀按犯罪之情狀顯可憫恕，認科以最低刑度仍嫌過重者，得
      酌量減輕其刑，刑法第59條定有明文。又刑法第59條所定
      之酌量減輕其刑，必須犯罪另有特殊之原因與環境，在客
      觀上足以引起一般同情，認為即予宣告法定最低度刑猶嫌
      過重者，始有其適用（最高法院110年度台上字第5894號
      判決意旨參照）。倘被告別有法定減輕事由者，應先適用
      法定減輕事由減輕其刑後，猶認其犯罪之情狀顯可憫恕，
      即使科以該減輕後之最低度刑仍嫌過重者，始得適用刑法
      第59條規定酌量減輕其刑（最高法院100年度台上字第744
      號判決意旨參照）。
　　㊁查毒品之危害，除戕害施用者之身心健康外，復因毒品施
      用者為取得購買毒品所需之金錢，亦衍生家庭、社會治安
      等問題，此為眾所週知之事，被告心智健全，知悉毒品為
      法律嚴禁之違禁物，當能判斷其行為，將造成他人身心健
      康及社會秩序之危害，詎其仍為圖私利，共同販賣第三級
      毒品而混合二種以上毒品，所為甚屬可議，依其客觀之犯
      行與主觀之惡性加以考量，難認有何特殊之原因與環境足
      以引起一般同情，況被告所為本案犯行，已適用刑法第25
      條第2項及毒品危害防制條例第17條第2項等規定減輕其刑
      ，業如前述，本案無情輕法重而在客觀上足以引起一般同
      情並顯可憫恕之處，自無適用刑法第59條規定酌減其刑之
      餘地。
　㈥爰以行為人之責任為基礎，審酌被告心智健全，知悉毒品為
    法律嚴禁之違禁物，尤以其既已有前案徒刑執行完畢之情，
    當能判斷其行為，將造成他人身心健康及社會秩序之危害，
    所生之危害顯非輕微，所為應予非難；惟念其犯後坦認犯行
    ，尚非全無悔意，並兼衡被告本案行為動機、目的、於整體
    犯罪流程中所位居之角色、扣案毒品數量，及其自陳高中畢
    業、從事物流業、家庭經濟狀況勉持（見偵卷，第27頁）等
    一切情狀，量處如主文所示之刑，以示懲儆。
五、沒收：　　　
　㈠按違禁物，不問屬於犯罪行為人與否，沒收之，刑法第38條
    第1項定有明文。查扣案如附表編號㈠所示之毒品咖啡包10包
    ，送驗含有第三級毒品「4-甲基甲基卡西酮」、微量第三級
    毒品「硝甲西泮」及微量第四級毒品「硝西泮」成分等情，
    已如前述，為毒品危害防制條例第2條第2項第3、4款所定之
    第三、四級毒品，屬違禁物，均應依刑法第38條第1項之規
    定，宣告沒收（最高法院100年度第3次刑事庭會議意旨參照
    ）；又盛裝上開毒品之外包裝，因其上殘留之毒品殘渣無析
    離之實益與必要，應整體視為毒品而併予宣告沒收；至檢驗
    取樣之部分，因鑑驗後已用罄滅失，自無庸併為沒收之諭知
    。
　㈡按犯毒品危害防制條例第4條至第9條、第12條、第13條或第1
    4條第1項、第2項之罪者，其供犯罪所用之物，不問屬於犯
    罪行為人與否，均沒收之，同條例第19條第1項定有明文。
    查被告以扣案如附表編號㈡所示之手機聯繫販賣事宜乙情，
    業據被告於警詢、偵訊及本院審判中所是認（見偵卷，第29
    至30頁、第111至112頁；本院卷二，第100頁），爰依毒品
    危害防制條例第19條第1項之規定，宣告沒收。至扣案如附
    表編號㈢所示之手機，被告於警詢、偵訊及本院審判中供稱
    ：是我自己平時所用的私人手機等語（見偵卷，第29至30頁
    、第111至112頁；本院卷二，第100頁），復無積極證據證
    明為本案犯罪所得或供犯罪所用之物，爰不予宣告沒收。
據上論斷，應依刑事訴訟法第299條第1項前段，判決如主文。
本案經檢察官甲○○提起公訴，檢察官施韋銘到庭執行職務。 
中　　華　　民　　國　　111 　年　　2 　　月　　8 　　日
                   刑事第十一庭  審判長法  官  潘政宏
                  　
                                       法  官  蔡旻穎

                                       法  官  翁健剛
以上正本證明與原本無異。
如不服本判決應於收受判決後20日內向本院提出上訴書狀，並應
敘述具體理由。其未敘述上訴理由者，應於上訴期間屆滿後20日
內向本院補提理由書(均須按他造當事人之人數附繕本)「切勿逕
送上級法院」。 
        　　　　　　　　　　　　　　　 書記官　黃挺豪
中　　華　　民　　國　　111 　年　　2 　　月　　8 　　日
毒品危害防制條例第4條
製造、運輸、販賣第一級毒品者，處死刑或無期徒刑；處無期徒
刑者，得併科新臺幣3千萬元以下罰金。
製造、運輸、販賣第二級毒品者，處無期徒刑或10年以上有期徒
刑，得併科新臺幣1千5百萬元以下罰金。
製造、運輸、販賣第三級毒品者，處7年以上有期徒刑，得併科
新臺幣1千萬元以下罰金。
製造、運輸、販賣第四級毒品者，處5年以上12年以下有期徒刑
，得併科新臺幣5百萬元以下罰金。
製造、運輸、販賣專供製造或施用毒品之器具者，處1年以上7年
以下有期徒刑，得併科新臺幣1百50萬元以下罰金。
前五項之未遂犯罰之。
毒品危害防制條例第9條
成年人對未成年人販賣毒品或犯前三條之罪者，依各該條項規定
加重其刑至二分之一。
明知為懷胎婦女而對之販賣毒品或犯前三條之罪者，亦同。
犯前五條之罪而混合二種以上之毒品者，適用其中最高級別毒品
之法定刑，並加重其刑至二分之一。
附表：
編號 扣案物 扣案數量 說明  ㈠ 毒品咖啡包 10包（驗前總毛重40.55公克，驗前總淨重29.75公克） ⒈隨機抽取編號8鑑定：淨重2.70公克，取樣1.13公克鑑定用罄，餘1.57公克。 ⒉鑑定含有第三級毒品「4-甲基甲基卡西酮」、微量第三級毒品「硝甲西泮」及微量第四級毒品「硝西泮」成分。  ㈡ 手機 1支 （含SIM卡） 金色IPHONE （IMEI：000000000000000）  ㈢ 手機 1支 （含SIM卡） 藍色OPPO （IMEI：000000000000000）